臺灣高等法院刑事判決　　　　　　　　　　　　　九十一年度上易字第一０一五號
　　上　訴　人　臺灣新竹地方法院檢察署檢察官
　　被　　　告　乙○○
右上訴人因被告竊盜案件，不服臺灣新竹地方法院九十年度易字第二三０號，中華民
國九十一年三月二十八日第一審判決（起訴案號：臺灣新竹地方法院檢察署八十九年
度偵字第六三四九號）提起上訴，本院判決如左：
    主  文
上訴駁回。
    理  由
一、公訴意旨（檢察官原聲請以簡易判決處刑，原審法院改依通常程序審判）略以：
    被告乙○○意圖為自己不法之所有，於民國八十九年十一月七日清晨，夥同綽號
    小陳之男子，利用不知情之范振龍（另經檢察官處分不起訴確定），駕駛其所有
    之大卡車至位於新竹縣竹東鎮○○里○○○道路該段終點附近，竊取被害人甲○
    ○所有、用於工地之鐵板（長四尺寬三尺）共十一片，於正竊取裝車欲運往他處
    販賣牟利時，即為警查獲，因認被告涉犯刑法第三百二十條第一項之竊盜罪嫌。
二、按犯罪事實應依證據認定之，無證據不得推定其犯罪事實。又不能證明被告犯罪
    者，應諭知無罪之判決，刑事訴訟法第一百五十四條、第三百零一條第一項，分
    別定有明文。次按，刑法上之竊盜罪，須意圖為第三人不法之所有，而取他人所
    有物，為其成立要件，最高法院二十三年上字第一八九二號判例可資參照。
三、公訴人認被告涉犯上開竊盜罪嫌，係以前開犯罪事實，業據被告於警局初訊時及
    臺灣新竹地方法院檢察署檢察官偵查中供承不諱，核與被害人甲○○指訴之情節
    相符，且有被害人立具之贓物認領保管收據一紙在卷可資佐證為其論據。公訴人
    上訴時補稱：(一)被告所辯：「乃受另一名不詳姓名、只在稍前釣魚時認識之老人
    提議，可賺三百元工資．．」。即隨該老人同往、約集大貨車司機范振龍，吊取
    他人置於工地之大批鐵板共十一片。客觀而論，被告非直接受該陳姓之人所僱請
    ，其又無法提供該「老人」之具體資料以便查證，有違常情。況該批鐵板置於新
    竹縣竹東鎮○○里○○道路附近，每片重逾一百公斤，合計價值達新台幣（下同
    ）數十萬元，被告輕率為人搬運，欲變賣牟利，謂不具為自己不法之所有意圖，
    似屬難以昭人折服。(二)原審以「被告為瘖啞人士，謀生本已不易，其在路上巧遇
    認識的老人願以三百元、並不高之代價委其工作，要被告負比證人范振龍更高之
    注意義務，實強人所難．．．」實者，按刑法第二十條規定，瘖啞人，只為得減
    輕其刑之要件，顯非要「免除刑責或不須負擔注意義務」之寬典，若稱本案被告
    憑此「受該不詳老人之要約，即得不受刑事處罰之規範」似非此立法之初衷，僅
    係個人臆測、仁厚之辭。至被告應否減輕其刑或免除之，宜為量刑時之參酌。原
    審就法理之認知與事實之認定，均欠妥適等詞。
四、訊據被告坦承與證人范振龍一同去載鐵板，惟否認有竊盜犯行，辯稱：我是在路
    上遇到一位老人，他是我以前去釣魚時認識的，他問我要不要打工，一小時三百
    元，我想賺錢所以就答應，老人帶我去佑順加油站和范振龍會合，到工地後，老
    人和另一位陳先生就先走，留下我和范振龍一起吊鐵板，正要運走時警察就來了
    ，我沒有拿到錢，如果我知道是要偷東西，我就不會去等語。
五、經查：
（一）公訴人據以起訴之全案偵查卷宗，被告對於被訴前開犯罪事實自警訊到偵訊過
      程，被告未曾坦承竊盜犯行，並供稱：我不曉得是去偷吊別人的鐵板等語（見
      偵查卷第九頁背面）。公訴人於起訴書上認定「被告乙○○於警局初訊時及本
      署偵查中供承不諱」，並以被告之自白作為起訴被告犯罪之證據，所述與卷附
      資料有所不符，已難作為認定被告有罪之證據。
（二）證人范振龍於原審結證稱：八十九年十一月七日那天，有一位自稱姓陳的先生
      打電話給我僱我去吊鐵板，我住在靠楊梅的地方，本來不願意去，他說會給我
      二個工人，我才答應。姓陳的約我在竹北的佑順加油站見面，我去到時，是一
      個五、六十歲的老人和被告共二人在等我，他們帶我去工地後，姓陳的有出現
      ，但他說有另外有一個工地要忙，就把老的帶走，留下被告幫我，說要把東西
      載到六家的高鐵工地附近，確實地點我不清楚。當天已經把十一片鐵板都搬上
      卡車，準備要走時，甲○○突然出現，問我怎麼會來這裡搬東西，我說是陳先
      生叫我搬的，他叫我打電話給陳先生，陳先生推說有事不能過來，我騙他我發
      生車禍，他還是不過來，我就請甲○○幫我看著被告，我才打電話報警。呂先
      生說東西是他的時，被告好像也不知道等語（見原審九十年六月七日訊問筆錄
      第三至五頁）。是以，本案中除被告、被告所稱之老人及證人范振龍之外，尚
      有證人范振龍所述之陳姓男子，證人范振龍亦證稱確有一個五、六十歲的老人
      ，甲○○說東西是他的時，被告好像也不知道等語，則被告辯稱是為賺取三百
      元之臨時工工錢，始應允前往工作，以為鐵板是老人的之事實，堪以採信。被
      告於九十一年五月七日本院審判時供稱：（檢察官稱你無法提供老人之具體資
      料？）我與他釣魚時認識的，他介紹我工作，我不知他住址等語。被告雖未能
      供出該老人之姓名、住所以供查證，惟證人范振龍係職業吊車司機，長期從事
      載運貨物之工作，其在被害人甲○○出現前仍誤信陳先生即為鐵板主人，其涉
      嫌部分，經檢察官以「經查：（一）、依移送資料，本案查獲時，確係由范振
      龍駕駛該大貨車，載運鐵板，車上另只有乙○○，而無貨主。於載運中，貨主
      甲○○聞訊出現時，范振龍曾以前開電話號碼0000000000號與該小陳之人聯絡
      ；該人卻推說在竹北、很忙而無法到場，可認被告辯稱係有小陳之人打電話前
      來託其載運一節，尚非虛構。（二）、被告范振龍為證實其於本案、單純係受
      雇載貨，並無行竊犯行，乃特地明查暗訪，三日內之八十九年十一月十日清晨
      五時許，主動檢舉類似竊取工地用模版之案件一件：被告彭瑞芳等涉竊盜案（
本股八十九年度偵字第六四二七號），有該刑案偵查卷宗影本，詳卷可證。（
      三）、查被告平日有正當工作，以駕駛大貨車為業，本次其受理該自稱小陳之
      男子、載運鐵板，按趟收費四千元，此一價格原屬正常合理，故被告不疑有他
      而前往載運，所為亦未違常情。綜上，足認被告范振龍前述辯解，與事實無違
      ，尚堪採信」認范振龍犯罪罪嫌不足，而處分不起訴，有臺灣新竹地方法院檢
      察署檢察官八十九年度偵字第六三四九號不起訴處分書在卷可稽。而被告係瘖
      啞人士，其在路上遇到該老人，願以三百元之代價請其工作，就鐵板是否屬老
      人所有一節，要求被告比證人范振龍擔負更高之注意義務，顯非事理之平。以
      一身心正常之范振龍者，仍不免因不知情而為人載運該批鐵板，依客觀事實而
      觀，被告當時為賺取工錢，而與證人范振龍合作要為該老人將鐵板運走，尚不
      能以其未能供出該老人之姓名、住所，即認定其係共同竊盜，公訴人以被告未
      能供出該老人之姓名、住所，推論被告有竊盜之犯意，尚非允洽。
（三）公訴人所述各項證據均不足以認定被告共同竊盜。此外，復查無其他積極證據
      足資認定被告有被訴之竊盜犯行，不能證明被告犯罪。
六、原審以不能證明被告犯罪為理由，為被告無罪之判決，經核於法並無不合。檢察
    官上訴意旨仍以被告犯竊盜罪，並執前詞，指摘原判決違誤，為無理由，應予駁
    回。
據上論斷，應依刑事訴訟法第三百六十八條，判決如主文。
本案經檢察官林炳雄到庭執行職務。
中      華      民      國    九十一    年      五      月      十四    日
                              臺灣高等法院刑事第三庭
                                  審判長法  官  張  連  財
                                        法  官  張  傳  栗
                                        法  官  李  英  勇
右正本係照原本作成。
不得上訴。
                                        書記官  倪  淑  芳
中      華      民      國    九十一    年      五      月      十五    日
